【裁判字號】    89,訴,1001
【裁判日期】    890529
【裁判案由】    偽造文書
【裁判全文】
臺灣臺中地方法院刑事判決              八十九年度訴字第一一號
    公  訴  人  臺灣臺中地方法院檢察署檢察官
    被      告  丙○○
右列被告因偽造文書案件，經檢察官提起公訴（八十九年度偵字第三一五七號），本
院判決如左：
    主  文
丙○○連續行使偽造私文書，足以生損害於他人，累犯，處有期徒刑拾月。
偽造之中國國際商業銀行ＭａｓｔｅｒＣａｒｄ信用卡（卡號：000000000
0000000號）壹張，及丙○○於民國八十九年二月二十一日凌晨一時三十七分
許行使並偽造之歡樂嘉年華ＫＴＶ店簽帳單第一聯及第二聯上持卡人簽名欄內之「林
嘉添」署押各壹枚，均沒收。
    事  實
一、丙○○前曾因違反麻醉藥品管理條例案件，經本院判處有期徒刑七月確定，甫於
    民國八十五年二月二十七日執行完畢，猶不知悔改，明知綽號「邱仔」姓名、年
    籍均不詳之成年男子，於八十九年二月十五日下午約二時許，在臺中市第一廣場
    五樓某電子遊藝場所交付未簽名之「發卡銀行中國國際商業銀行、卡號0000
    000000000000號（起訴書誤載為000000000000號）、
    英文名字ＬＩＮ  ＨＯＮＧ  ＦＵＮ之ＭａｓｔｅｒＣａｒｄ（即萬事達卡）信
    用卡」一張（該信用卡外觀雖顯示係中國國際商業銀行信用卡，然該信用卡卡號
    則為香港上海匯豐銀行之識別碼）係屬偽造，為利用持信用卡至特約商店簽帳消
    費，由發卡銀行先行墊付消費款項，再由信用卡卡號所有人依約清償之程序，取
    得免付消費款項之不法利益，竟基於行使偽造私文書及詐欺得利之概括犯意，持
    用前開偽造之萬事達卡，連續於（一）八十九年二月二十一日凌晨一時三十七分
    許，丙○○與其不知情之友人在臺中市○○路「歡樂嘉年華ＫＴＶ」店飲酒唱歌
    後，總計消費金額為新台幣（下同）五千三百四十四元，持上開偽造之萬事達卡
    刷卡結帳，提出前開中國國際商業銀行信用卡供該「歡樂嘉年華ＫＴＶ」店員在
    刷卡機上刷卡辨識，並依綽號「邱仔」男子之囑咐在一式二聯簽帳單（電腦列印
    ）之持卡人簽名欄內，冒用「林嘉添」之名義偽造署押一枚，其中第二聯係複寫
    而成，表明係「林嘉添」本人消費之旨刷卡消費，而完成簽帳單私文書之偽造，
    隨即交付予特約商店「歡樂嘉年華ＫＴＶ」之店員而據以行使，供之核對，致使
    特約商店店員誤認係林嘉添本人消費而陷於錯誤獲得相當於消費款項五千三百四
    十四元之不法利益，足以生損害於林嘉添、中國國際商業銀行及特約商店「歡樂
    嘉年華ＫＴＶ」。（二）同年二月二十二日凌晨零時五十分許，丙○○單獨前往
    臺中市○○路二三九號「九甲○○○自由式ＫＴＶ」店，欲帶該ＫＴＶ店小姐一
    名出場陪伴，即以同樣手法刷卡簽帳一萬五千一百六十九元，並偽簽「林嘉添」
    署押在一式三聯之簽帳單上，足生損害於林嘉添，其後該店認刷卡手續尚未完備
    ，要求重新刷卡，丙○○因恐其犯行敗露而不從，索回上開萬事達卡及簽帳單後
    即匆匆離去，嗣後丙○○便將該簽帳單撕毀丟棄，因而詐欺得利未遂。（三）同
    年二月二十二日凌晨一時三十分許，丙○○佯裝有能力支付消費款項，邀同不知
    情之友人前往臺中市○○路一○九號十樓「乙○○ＫＴＶ」店飲酒唱歌後，消費
    金額共計六千七百元，丙○○持前開偽造信用卡，再度以同一手法刷卡簽帳詐財
    ，而尚未於一式三聯之簽帳單（手動列印）上簽名之際，即為櫃檯店員發覺有異
    ，向信用卡刷卡中心查證後，隨即報警當場查獲並扣得偽造之萬事達卡一張，因
    而詐欺得利未遂。
二、案經臺中市警察局第一分局報請臺灣臺中地方法院檢察署檢察官偵查起訴。
    理  由
一、訊據被告丙○○固坦承於右揭時地持前揭信用卡刷卡消費，以偽造「林嘉添」名
    義署押之方式偽造簽帳單等情不諱，惟矢口否認有行使偽造信用卡詐欺得利之故
    意，辯稱：該信用卡係因綽號「邱仔」男子積欠伊六千元，乃交付該信用卡作擔
    保，伊不知係偽造，後來「邱仔」未還錢才未經同意拿該張信用卡來刷卡云云。
二、然查：（一）右揭事實，已據被害人即乙○○ＫＴＶ店經理伊志忠於警訊中指述
    甚詳，並有臺中市警察局第一分局西區派出所受理各類案件記錄表、查獲現場圖
    、已刷卡但未簽名之美國銀行信用卡簽帳單（乙○○ＫＴＶ店所使用之信用卡刷
    卡簽帳單）、香港上海匯豐銀行授權記錄及個人基本資料查詢各一紙等附卷足資
    佐證。（二）上開信用卡外觀雖顯示係中國國際商業銀行萬事達卡，然其卡號前
    六碼為專屬香港上海匯豐銀行萬事達卡之識別碼，顯係偽造之信用卡等情，業據
    證人即中國國際商業銀行臺中分行職員洪瑞晉、匯豐銀行特約商店高級專員洪國
    鈞於偵訊中結證屬實，並有中國國際商業銀行總管理處營業部卡務中心及匯豐銀
    行信用卡中心風險管制組傳真之辨識函各一紙在卷可憑，復有扣案之偽造中國國
    際商業銀行信用卡一張為證。（三）被告先辯稱刷卡時係簽自己的名字，嗣改稱
    因第一次刷卡，所以隨便想一個名字，就簽林嘉添，後則諉稱因該信用卡為「邱
    仔」男子之女朋友林曉芳所有，「邱仔」男子並未同意伊使用該信用卡，僅告訴
    伊刷卡要簽林嘉添的名字云云，被告所辯前後矛盾，若該萬事達卡持卡人確為被
    告所指之林曉芳，被告豈能於簽帳單上簽署「林嘉添」之姓名？而「邱仔」男子
    既未同意被告使用該信用卡，豈會告訴被告刷卡要簽林嘉添之名字？參以目前社
    會之交易情形，信用卡逐漸取代傳統貨幣，可享有先消費後付款之便利，發卡銀
    行除對持卡人信用額度之限制外，並無每筆刷卡金額及次數之限制，此外發卡銀
    行亦提供持卡人預借現金之服務，是功能如此強大、便利之支付與理財工具，彼
    此之間必須有相當之信任關係，方能取得他人之信用卡。被告對於綽號「邱仔」
    男子之真實姓名、年籍、住所均表示不知情，復無法與該男子聯絡，為被告供明
    在卷，則「邱仔」豈會輕易信任被告而將系爭信用卡交付？又被告對於該信用卡
    如何返還及返還時間，均不能明確交代，若稱該信用卡僅是暫時擔保，孰能置信
    ？被告所辯在在均相互矛盾，且與常情乖離。再參諸被告分別於八十九年二月二
    十一日、二十二日持該信用卡前往ＫＴＶ店消費簽帳，二日內即密集刷卡三次，
    且消費金額早已超過借款予「邱仔」男子之金額六千元，益見被告於取得該信用
    卡時已明知係偽造，且取得之目的乃係供己非法使用，至為明顯。（四）綜上所
    述，被告所辯不知該信用卡係偽造云云，顯係臨訟飾卸之詞，不足採信。本件事
    證已臻明確，被告犯行，洵堪認定。
三、按信用卡係以電子、磁性等無法以人之知覺直接認識之方式所製成之紀錄，而供
    電腦處理之用。信用卡持卡人與發卡銀行簽訂信用卡使用契約，經發卡銀行審核
    持卡人身分、資力後，依照契約關係所發給；持卡人取得信用卡後，可至特約商
    店簽帳消費，由發卡銀行先行墊付消費款項，再由信用卡持有人依約清償。在習
    慣上，信用卡係用以表彰持卡人經濟、消費能力之證明，應依刑法第二百二十條
    第二項之規定，論以同法第二百十條之私文書（最高法院八十八年度臺上字五七
    一０號判決亦採此見解）。又於刷卡之簽帳單上簽署姓名，除表示已收受特約商
    店所交付之交易標的物或消費標的，並確認該筆消費之憑證，具有表示法律上權
    利義務關係之證明，故簽帳單性質上除與收據相同外，並且係信用卡發卡銀行據
    此向簽帳人收款之憑證，是應屬私文書無訛。又以無付款意思而冒用他人信用卡
    ，偽造原持卡人於簽帳單上簽名（使用詐術），使特約商店陷於錯誤，誤以為行
    為人即是原持卡人，而交付給行為人一定之財物或提供一定之服務，此一過程，
    實與詐欺得利罪之構成要件相符合，即當特約商店因誤信冒用持卡人為真正持卡
    人，而提供一定服務，此服務之提供行為本身，使特約商店喪失財產上之利益，
    即為損害，特約商店即是被害人，即使特約商店可從發卡銀行請求支付帳款，對
    其全體財產而言並無減少亦然。次按詐欺罪並不以被詐欺者與處分行為人同一為
    必要，只須被詐欺者處於有處分其財產之地位，而處分行為人有服從命令之義務
    ，而為財產之處分；發卡銀行與特約商店間訂有契約，特約商店須依契約負有對
    持有發卡銀行所發之信用卡刷卡消費時，提供一定服務之義務，亦即特約商店須
    依發卡銀行之指示而提供服務，特約商店亦可依契約向發卡銀行請領價款，嗣持
    卡人雖未依約於限期內清償消費金額，發卡銀行雖係被害人，惟刷卡者所詐得者
    仍係財產上之不法利益。核被告所為，係犯刑法第二百二十條第二項、第二百十
    六條、第二百十條之行使偽造準私文書罪、第二百十六條、第二百十條之行使偽
    造私文書罪、第三百三十九條第二項之詐欺得利罪及第三百三十九條第三項、第
    二項之詐欺得利未遂罪。被告所犯刑法第二百二十條第二項、第二百十六條、第
    二百十條之行使偽造準私文書罪部份，起訴法條雖未論及，惟起訴事實已載明確
    ，且為裁判上一罪關係，自為本院審理論究範圍。其偽造署押為偽造私文書之階
    段行為，而偽造私文書之低度行為為行使之高度行為所吸收，均不另論罪。被告
    已著手於犯罪行為之實行而不遂，為未遂犯。被告先後多次行使偽造準私文書、
    行使偽造私文書、詐欺得利與詐欺得利未遂犯行間，各時間緊接，手段同一，所
    觸犯犯罪構成要件相同之罪名，顯係基於概括犯意而反覆為之，皆為連續犯，應
    依刑法第五十六條之規定，分別論以行使偽造準私文書一罪、行使偽造私文書一
    罪或詐欺得利一罪，並均加重其刑。又其所犯上開三罪間，有目的方法之牽連關
    係，為牽連犯，應依刑法第五十五條之規定，從一較重之行使偽造私文書罪處斷
    ，公訴意旨認為應從一較重之詐欺得利罪論處，顯有未合，併此敘明。被告曾因
    違反麻醉藥品管理條例案件，經本院判處有期徒刑七月確定，甫於民國八十五年
    二月二十七日執行完畢，有臺灣臺中地方法院檢察署刑案資料查註紀錄表在卷可
    稽，其受有期徒刑執行完畢後，五年以內再犯本件有期徒刑以上之罪，為累犯，
    應依刑法第四十七條規定遞加重其刑。爰審酌被告年富力強，本應自食其力，竟
    貪圖私利，思不勞而獲，恣意持偽造信用卡刷卡消費，漠視輕踐他人財產權益，
    甚為可訾，應予非難；兼衡其持偽卡消費之次數、金額，且智識淺薄，思慮未週
    ，致觸犯刑典；又被告丙○○所盜刷之金額尚非鉅資，對於被害人所生之損害尚
    小等一切情狀，量處如主文所示之刑，以示懲儆。
四、扣案之中國國際商業銀行信用卡一張係被告所有，且供本案犯罪所用之物，應依
    刑法第三十八條第一項第二款規定宣告沒收；另歡樂嘉年華ＫＴＶ店之簽帳單第
    一聯及第二聯上持卡人簽名欄內偽造之「林嘉添」署押各一枚，雖未扣案，但並
    無證據證明已滅失，亦應依同法第二百十九條規定，併予諭知沒收。至於被告丙
    ○○所持有於八十九年二月二十二日零時五十分許刷卡消費之簽帳單三聯，未經
    扣案，且為被告丙○○撕毀丟棄，為被告供明在卷，顯已滅失不存在，爰不另為
    沒收之諭知，併此敘明。
據上論斷，應依刑事訴訟法第二百九十九條第一項前段，刑法第五十六條、第二百十
六條、第二百十條、第二百二十條第二項、第三百三十九條第二項、第五十五條、第
四十七條、第二百十九條、第三十八條第一項第二款，罰金罰鍰提高標準條例第一條
前段，判決如主文。
本案經檢察官許睦坪到庭執行職務。
中      華      民      國      八十九      年    五    月    二十九    日
                                        臺灣臺中地方法院刑事第七庭
                                                法  官
右正本證明與原本無異。
如不服本判決，應於判決送達後十日內，向本院提出上訴狀。
                                                書記官
中      華      民      國      八十九      年    五    月    二十九    日
附錄本案論罪法條全文：
刑法第二百十六條：
行使第二百十條至第二百十五條之文書者，依偽造、變造文書或登載不實事項或使登
載不實事項之規定處斷。
刑法第二百十條：
偽造、變造私文書，足以生損害於公眾或他人者，處五年以下有期徒刑。
刑法第三百三十九條：
意圖為自己或第三人不法之所有，以詐術使人將本人或第三人之物交付者，處五年以
下有期徒刑、拘役或科或併科一千元以下罰金。
以前項方法得財產上不法之利益或使第三人得之者，亦同。
前二項之未遂犯罰之。
刑法第二百二十條
在紙上或物品上之文字、符號、圖畫、照像，依習慣或特約，足以為表示其用意之證
明者，關於本章及本章以外各罪，以文書論。
錄音、錄影或電磁紀錄，藉機器或電腦之處理所顯示之聲音、影像或符號，足以為表
示其用意之證明者，亦同。
稱電磁紀錄，指以電子、磁性或其他無法以人之知覺直接認識之方式所製成之紀錄，
而供電腦處理之用者。


司法院資訊處製作；財團法人民間司法改革基金會備份。
